臺灣臺中地方法院刑事裁定　　　　　　 94年度聲判字第17號
聲　請　人　乙○○
代　理　人　賴利水律師
被　　　告　甲○○
右列聲請人因被告過失致死案件，不服臺灣高等法院臺中分院檢
察署檢察長駁回再議之處分（93年度上聲議字第288號），聲請
交付審判，本院裁定如左：
    主  文
聲請駁回。
    理  由
甲、程序方面：
一、按告訴人不服上級法院檢察署檢察長或檢察總長認再議為無
    理由而駁回之處分者，得於接受處分書後10日內委任律師提
    出理由狀，向該管第一審法院聲請交付審判，刑事訴訟法第
    258條之1定有明文。
二、聲請人以被告甲○○等涉犯業務過失致死等罪提出告訴，經
    臺灣臺中地方法院檢察署檢察官以民國91年度偵字第17962
    號為不起訴處分，聲請人不服，聲請再議，經臺灣高等法院
    臺中分院檢察署檢察長審核後認再議有理由，於92年12月22
    日以92年度上聲議字第1504號，就被告甲○○部分發回續行
    偵查；嗣臺灣臺中地方法院檢察署檢察官偵查終結，仍認被
    告犯罪嫌疑不足，以93年度偵續字第12號為不起訴處分。後
    經聲請人聲請再議，經臺灣高等法院臺中分院檢察署檢察長
    以94上聲議認再議之聲請無理由予以駁回，聲請人於94 年2
    月25日收受該駁回再議處分書，並在法定期間內於94年3 月
    7日委任賴利水律師提出理由狀，向本院聲請交付審判等情
    ，有上開處分書、送達證書附於臺灣高等法院臺中分院檢察
    署前開案卷可稽，經本院調閱該卷查明無訛，復有刑事交付
    審判理由狀附於本院案卷可稽，合先敘明。
乙、實體方面：
一、本件不起訴處分（臺灣臺中地方法院檢察署檢察官93年度偵
    續字第12號）理由略以：
  (一)被告辯稱：「（85年）7月7日上午8點值班時才開始接觸該
    病人（即告訴人之夫林彝憲），而該病人在入院時，就有於
    醫囑單上註明Critical就是情狀緊急隨時都有變化，所以我
    於剛交班時，我就有前往看該病人之狀況，第2次是8點45分
    到9點間又去查看，發現該病人有很喘之跡象，雖然病人之
    前已經用過所開之ROCEPHIN廣效抗生素，因為病人持續惡化
    ，因此我判斷要加上盤尼西林來治療，並有先測試過其反應
    ，由於醫囑單都是接著寫不能空行，因此我就接著蘇醫生（
    指蘇展平）之後開始填寫，我從DO寫到NEGATIVE並空下括號
    欄，等待15分鐘後再填，測試由葉淑華護士作測試，之後由
    我在測試後15分鐘後前往看結果，並沒有於原偵查庭說我親
    自作測試的，因為所有醫院都是由護理人員去施打的，一般
    醫院都是如此做法。因為測試結果為陰性，所以我在醫囑單
    上括號內親自填上負號，之後我就告訴葉淑華可以施打。葉
    淑華測試時，通常會於病人注射處劃個圈，我15分鐘去看該
    圓圈之狀況來判斷是否為陰性反應，至於9點多施以氧氣我
    於醫囑單上並未記載，因為當天很忙，但護理紀錄上有記載
    施以氧氣之情形。」等語，與葉淑華（即林彝憲住院當日病
    房的值班護士）所陳互核一致外，復與卷附被害人於澄清綜
    合醫院病歷、內附醫囑單所載大致相符，綜合觀之，堪認被
    告確係囑葉淑華於盤尼西林皮膚測試為陰性後，始為被害人
    注射盤尼西林。
  (二)本件依行政院衛生署以92年8月29日衛署醫字第0000000000
    號函覆行政院衛生署醫事審議委員會鑑定意見，認應無醫療
    行為之過失，略以：被告認為病患病況除了2時給過Tienam
    及隨後之ROCEPHIN 外，就專業背景認為需加用盤尼西林，
    因此也作了盤尼西林之皮膚試驗並由葉淑華執行，自己隨後
    判讀，再由葉淑華在9時靜脈給予注射並給予氧氣治療。…
    病人意識昏迷及瞳孔放大是在10時30分距離盤尼西林注射時
    間已超過一小時以上，此種表現不是盤尼西林立即性的反應
    ，卻較類似中樞神經感染後之突發變化。…此現象較類似為
    結核性及病毒性腦膜炎之變化。…因此本案例也可能為結核
    性，中樞神經感染，一般先考慮細菌性腦膜炎，雖然實驗室
    數據不像，但治療原則仍以此病為優先。被告處方第三代
    Cephalosporin（Rocephin）同時合併盤尼西林使用，期治
    療嚴重之細菌性腦膜炎，應無醫療行為之疏失等語；上開鑑
    定意見就被害人死亡是否與盤尼西林過敏有關，意見略以：
    「此種表現不是盤尼西林立即性的反應，卻較類似中樞神經
    感染後之突發變化。…此現象較類為結核性及病毒性腦膜炎
    之變化」等語，核與證人吳伶俐所證：「盤尼西林過敏性致
    死，不可能拖過一個小時」一節相符，是並無積極證據足認
    被害人之死亡與被告注射盤尼西林有相當因果關係。再據行
    政院衛生署以93年10月19日衛署醫字第0930203938號函覆行
    政院衛生署醫事審議委員會鑑定結果，認：本案在急救及使
    用藥物治療中樞神經感染急症上，被告已作了合適的抉擇、
    本案並無急救，因此與病患（指被害人）之死亡也無直接關
    係等語。咸認被告使用盤尼西林之判斷符合醫療之原則，並
    無疏失。
  (三)告訴人雖堅指被告未作上開試驗即率爾注射盤尼西林一情，
    惟除其片面之指訴外，尚乏任何證據以佐其說，又與被害人
    病歷、醫囑單所載不符，尚難以告訴人片面指訴遽認被告疏
    未於注射盤尼西林前為皮膚試驗。
  (四)被告接班前，由住院醫師蘇展平負責醫療，而蘇展平醫師於
    醫囑中註明被害人之病況為病危、極不穩定（critical），
    應每四小時測量主要生命徵象一次，有醫囑單附卷可稽，足
    見被害人之病況不穩，其病情之惡化應係持續性而非在被告
    接班用藥後所突發。被告之用藥判斷、用藥過程均無疏失已
    如前述，在此前提之下，被告於用藥後等待觀察藥物發揮作
    用，自當日9時許起至10時30分送入加護病房為止，期間給
    予病人氧氣而為支持性醫療，雖無其他用藥，客觀上應認尚
    在觀察用藥藥效之合理時間內，並不能遽謂被告在其值班期
    間內未為任何醫療處置。況被告堅稱9時許起至10時30分止
    多次巡視被害人狀況等語，與護士葉淑華所陳互核一致，是
    除告訴人片面指訴外，並無任何證據足以指駁被告之供詞，
    更難謂被告有何醫療上之延誤。
  (五)綜上所述，本件並無積極證據足認被告於用藥判斷、用藥過
    程、用藥後續治療上有何疏失，告訴人徒以醫囑單記載順序
    問題、護理記錄單記載未詳載護理記錄時間等質疑上開書證
    之憑信性，純屬臆測，不足為不利被告犯罪事實之認定，自
    難遽令被告擔負業務過失致死之罪責。此外，復查無其他積
    極確切之證據足證被告有何業務過失致死犯行，應認被告罪
    嫌尚屬不足。
二、臺灣高等法院臺中分院檢察署駁回再議處分之理由略以：
  (一)卷核，原檢察官偵查結果，以上開理由為不起訴處分，洵無
    不當。
  (二)本件發回前之原偵查中已有傳喚聲請人到庭，讓聲請人詳細
    陳述意見，且前次發回意旨，係針對被告於本件之急救治療
    上有無延誤情事？認為有再送請鑑定之必要。而本件已就前
    次發回續行偵查之意旨，再次送請鑑定，並參考鑑定結果為
    不起訴處分，其調查已臻完備，雖未再通知聲請人到庭陳述
    意見，尚難認有違誤。
　(三)聲請人指訴被告偽證部分，於前次發回前之不起訴處分已有
    處理，聲請人雖就該不起訴處分聲請再議，惟因該偽證罪部
    分，所侵害之法益為國家審判權，聲請人非直接被害人，聲
    請再議不合法，故於前次再議時，已就此部分簽結，並通知
    聲請人，此次聲請人就該部分仍為指摘，自無須再為處理。
　(四)行政院衛生署於87年7月8日為第一次鑑定後，又於92年8 月
    29日以衛署醫字第0000000000號函覆鑑定意見認為被害人之
    死亡與被告注射盤尼西林之間無相當因果關係。上開第二次
    鑑定之意見顯已推翻第一次較不明確之鑑定意見，原檢察官
    因而採信第二次鑑定之意見，認被告無過失情事，尚難認有
    違反證據法則。
　(五)聲請人具狀請求就依現有病歷，可否判定開具盤尼西林前
    ，被告已從事診斷病人？「實驗室抽驗數據」究係何時完
    成？被告甲○○本於何項病歷之紀錄？何時可供判斷為結核
    性腦膜炎？7月7日凌晨究係如何發送病危通知？有無發送
    ？中樞神經感染之病危通知後，應有如何救治、看護或防護
    措施？如何注射盤尼西林後，五分鐘之內「呼吸急促」，
    是否盤尼西林反應？已使用tienam後，再使用rocephin時
    ，有無再合併使用盤尼西林？等事項再送鑑定（91年度偵字
    第17962號偵查卷第113頁）。然查上述如有無發送病危通知
    等事項，非關醫療問題，應無鑑定必要，而關於被告為被害
    人注射盤尼西林之醫療行為是否涉及醫療疏失？被害人死亡
    是否與盤尼西林過敏有關？及被告有無延誤醫療之疏失等等
    ，業經多次送請行政院衛生署醫事審議委員會鑑定，均認為
    被害人之死亡與被告注射盤尼西林之間並無相當因果關係，
    被告使用藥物治療已作了合適之選擇，被告應無醫療行為之
    過失等情，已如前述，原檢察官參考上開鑑定，而為不起訴
    處分，應無不當。
　(六)被告85年7 月7 日上午8 時開始值班時有去查看，8 時45分
    至9 時間又去查看後，乃決定加上盤尼西林治療，並由護士
    葉淑華作皮膚過敏測試為陰性後，始為被害人注射盤尼西林
    等情，業據護士葉淑華陳述在卷，並有病歷內附醫囑單可憑
    。聲請人片面指稱被告甲○○從未臨床診斷被害人，亦無任
    何人為被害人作皮膚測試云云，尚無可採。聲請人於聲請再
    議中雖謂有鄰床看護翁金葉可證明被告並未曾至被害人病床
    從事診斷，亦無何人曾作盤尼西林測試云云。然查，聲請人
    於原偵查中及發回前第一次聲請再議時均未提及有翁金葉可
    為證人，迨於本次聲請再議時，方謂有翁金葉可為證人，已
    難令人盡信，況聲請人又未載明翁金葉之年籍地址，自無從
    加以調查。
　(七)至於被害人之死亡，應否向管制機關呈報？有無呈報？均與
    有無過失無關。且本件經多次送請行政院衛生署醫事審議委
    員會作專業之鑑定，critical情況究係如何？自亦經過專家
    判讀，當無再傳喚蘇展平醫師作證之必要。
　(八)被告於8 時45分至9 時之間為患者施打盤尼西林後，等待觀
    察藥物發揮作用，且自當日9 時許起至10時30分送入加護病
    房為止，期間給予病人氧氣而為支持性醫療，雖無其他用藥
    ，客觀上應認尚在觀察用藥藥效之合理時間內，不能遽謂被
    告在其值班期間內未為任何醫療處置。況被告堅稱9時許起
    至10時30分止多次巡視被害人狀況等語，與護士葉淑華所陳
    互核一致，是亦難認被告有何醫療上之延誤。
　(九)綜上所陳，原檢察官偵查結果，認被告被訴業務過失致死罪
    嫌不足，為不起訴處分，尚無違誤。聲請人執上述意旨聲請
    再議，核無理由。
三、聲請交付審判意旨略以：
  (一)本件發回續查後，未通知聲請人到庭陳述事實經過，亦未就
    聲請人請求鑑定事項予以鑑定。既未給予聲請人陳述意見、
    調查證據及傳喚證人之機會，亦無使就被告答辯有說明辯駁
    機會，顯有未依法盡調查之能事及理由不備，率然判斷事實
    之違法。
　(二)聲請人指訴被告涉犯不實偽證情節，被告證述內容，既與偵
    查中所證：「當天有作測試，是我親自檢驗的」矛盾不符，
    本件處分內容，就此關係案情重大部分，漏未說明何以未予
    斟酌之理由？則該偽證案件簽結終結方式，自應由法院予以
    審判，始符法故。
　(三)處分理由認無法證明被害人死亡與被告用藥或用藥判斷上有
    疏失有關，顯有違反證據法則，且理由與事實矛盾之違法：
    1.本件第1次鑑定時即指明「接受盤尼西林注射後，5分鐘立
      即發生呼吸困難，無法說話等情，應認為發生盤尼西林休
      克，本案醫囑上有盤尼西林皮膚試驗之紀錄，但病歷紀錄
      及護理紀錄均無，亦無試驗紀錄單及醫師簽名紀錄以證明
      陰性，是否真有作皮膚測試，不得而知」。盤尼西林注射
      有過敏反應之危險，必須先經測試，此乃最基本之醫學知
      識，茍有測試，何以無試驗紀錄單及醫師簽名？被害人因
      注射盤尼西林休克後，隨即產生過敏反應，而無人急救，
      且因已逾時無從急救而死亡，甚為明顯，印證案發後最初
      鑑定意見，事證相符，已臻明確，處分書無法說明何以不
      足採之理由？
　　2.聲請人已具狀列舉請求將病歷再送請鑑定之8大項事由，
      處分書雖謂本件再送請鑑定，惟就聲請人請求事項，何以
      未予鑑定？亦無說明請求送請鑑定之事由，何以無須斟酌
      之理由？
　　3.聲請人一再指訴，自當日6時30分至被害人去世，聲請人
      均在病房內，從未見被告臨床診斷被害人，更未見任何人
      為被害人從事皮膚測試。病歷紀錄及護理紀錄既無皮膚測
      試時間，亦無試驗紀錄單及醫師簽名，所謂從事盤尼西林
      測試乙節如何可信？況被告於偵查中結證「親自作測試」
      ，何以無紀錄可查？被告既未親自測試，率然開具盤尼西
      林注射藥劑，至被害人立即產生呼吸困難，以致死亡，在
      急救時間內，卻無任何急救措施，以致死亡，事證明確，
      不起訴處分書均無法說明何以不足採之理由？
　　4.蘇展平醫師既結證：「被害人血壓、心跳穩定，表示要去
      做禮拜，排在普通病房，並無肺結核或嚴重之腦膜炎」，
      且僅因感冒發燒住院，自行走進去就醫，尚未達昏迷，僅
      因被告開具盤尼西林注射，事先未經測試，導致死亡，豈
      能事後捏造不實之辯解，即草菅人命？
　　5.證人翁金葉於法院審理時曾到庭陳述，處分書竟謂翁金葉
      無從調查。聲請人及翁金葉均可證明被告並未曾至被害人
      病床從事診斷，且並無任何人曾做盤尼西林測試，此事實
      足以證明處分書認定事實，完全矛盾不符。
　(四)聲請人在場未曾目睹葉淑華作皮膚測試，茍有測試或測試結
    果，即應由病歷紀錄及護理紀錄可稽，足以明確佐證，處分
    理由顯違背此卷證內容。試驗紀錄單及醫師簽名紀錄之欠缺
    ，足以判斷葉淑華未經測試，其偽證有測試，亦未經列入偵
    查範圍，被告甲○○未經診斷開具藥方，葉淑華擅自注射，
    此等事實，不起訴處分內容顯漏未處理。
  (五)
　　1.處分書忽略被害人茍因嚴重腦膜炎或嚴重肺結核死亡，何
      以醫院就重大傳染病之死亡，事後未向管制機關呈報傳染
      病之死亡？顯有理由不備之違法。
　　2.處分內容，既未通知蘇展平醫師到庭查證醫囑中所載Cri-
      tical情況究係如何？既無病危通知，卻以無任何之事由
      ，率斷病況為病危，尤無任何記錄或理由，竟率然判斷該
      病情之惡化持續性所發生，與施用盤尼西林無關，此種不
　    依法調查證據，無證據而為擅斷事實，殊屬違法不當。
　　3.處分內容就聲請人指訴被告施打盤尼西林時間，於8時45
      分至9時之間，延誤至10時30分之後，始經推入急救病房
      ，此延誤一個多小時之時間，何以無人救治？被告何以未
      經測試或診斷即施打盤尼西林？處分內容均無就此重要爭
　　  點事實為如何判斷之理由？
四、按法院認交付審判之聲請不合法或無理由者，應駁回之；法
    院就聲請交付審判案件之審查，得為必要之調查；法院為交
    付審判之裁定時，視為案件已提起公訴。刑事訴訟法第二百
    五十八條之三第二項前段、第三項、第四項，分別定有明文
    。此為刑事訴訟法對於檢察官之起訴裁量權所設之外部監督
    機制，法院對於檢察官不起訴或緩起訴處分之監督審查，係
    為防止檢察官裁量權之濫用，此時，法院僅在就檢察官所為
    不起訴或緩起訴之處分是否正確加以審查，以防止檢察機關
    濫權。再參酌刑事訴訟法第二百五十一條第一項：「檢察官
    依偵查所得之證據，足認被告有犯罪嫌疑，應提起公訴」；
    第二百五十二條：「案件有左列情形之一者，應為不起訴處
    分：……十、犯罪嫌疑不足者」，對於檢察官應為起訴或不
    起訴，均已有明文規定，交付審判制度既為法院對於檢察官
    起訴裁量權之監督、制衡機制，法院准許交付審判之裁定，
    即須以檢察官偵查所得之證據，有刑事訴訟法第二百五十一
    條第一項規定「足認被告有犯罪嫌疑，應提起公訴」之情形
    為前提，亦即該案件已經跨越起訴門檻，而應藉由交付審判
    制度，視為案件已提起公訴之情形。因此，若法院依檢察官
    偵查之結果，認為尚應另行偵查、蒐集證據，始能為應否提
    起公訴之判斷者，因交付審判之審查制度，並無如同再議救
    濟制度得發回原檢察官繼續偵查之設計，倘法院為交付審判
    之裁定，使案件視為已提起公訴而繫屬於法院，將使法院因
    此擔負此項繼續調查、蒐集證據之職權，此不啻使法院擔負
    檢察官之功能而回復「糾問制度」之虞。再者，參酌刑事訴
    訟法第二百六十條之規定，不起訴處分已確定或緩起訴處分
    期滿未經撤銷者，若有下列情形，仍得再行起訴：一、發現
    新事實或新證據者。二、有第四百二十條第一項第一款、第
    二款、第四款或第五款所定得為再審原因之情形者。而本條
    的立法理由並明定：「所謂不起訴處分已確定者，指：……
    (四)聲請法院交付審判復經駁回等情形」，就此而言，法院駁
    回交付審判之裁定，僅與不起訴處分已確定有同一效力，且
    若有刑事訴訟法第二百六十條所定事由，仍得再行起訴，故
    法院對於聲請交付審判案件之審查，自應謹守偵查中對於起
    訴裁量權之外部監督機關之界限，而刑事訴訟法第二百五十
    八條之三第三項所謂「法院為前項裁定前，得為必要之調查
    」，其調查證據之範圍，應以偵查中曾顯現之證據為限，不
    可就告訴人新提出之證據再為調查，亦不可蒐集偵查卷以外
    之證據，否則將與刑事訴訟法第二百六十條之再行起訴規定
    混淆不清（臺灣高等法院91年4月25日第1次刑庭庭長法律問
    題研究會議結論意旨參照）。若法院對於聲請交付審判之審
    查，認為檢察官偵查所得結果，尚有另行蒐集事證之必要，
    ，否則無法判斷應提起公訴者，仍應依同法第二百五十八條
    之三第二項前段規定，以聲請為無理由裁定駁回。
五、經查：
  (一)按刑法第二百七十六條第二項之業務過失致死罪，以業務上
    有應注意之義務為前提。而注意義務之本身，係客觀之概念
    ，其義務之有無，應就法律、契約、習慣、法理上所發生之
    義務決定之。又醫療業務雖具有高度專業性，惟其注意義務
    之有無，亦應參酌上開原則，就法令、醫療機構內部規則、
    服務規定、契約之約定，並參酌醫學文獻及醫學水準之要求
    及經驗法則，而判斷其業務上注意義務之有無。而業務上過
    失之成立，係指行為人在業務上有此注意義務，且按其當時
    情節，係能注意而不注意者而言（最高法院45年台上字第14
    62號判例參照）。
　(二)本件聲請人認本件被告確有醫療過失，主要係以：行政院衛
    生署第1次鑑定時，即已指明本件應係盤尼西林過敏反應所
    致，且盤尼西林注射前是否真有作皮膚測試，不得而知；既
    無病歷紀錄、護理紀錄、試驗紀錄單及醫師簽名紀錄，且聲
    請人在案發當日從未見被告臨床診斷被害人或任何人為被害
    人從事皮膚測試，病房內亦有在鄰床看護病人之翁金葉，可
    證明並無任何人為被害人從事皮膚測試。因認本件被告未事
    先為被害人從事皮膚測試，率爾吩咐護士葉淑華為被害人施
    打盤尼西林，致注射盤尼西林後隨即發生過敏反應，且因遲
    誤急救以致死亡，謂被告業務過失致死事實已臻明確，而認
    處分書以被害人死亡無法證明與被告醫療或急救行為有關，
    顯有違反證據法則及事理矛盾之違誤。然本院審查偵查中調
    查證據之結果：
  1.行政院衛生署醫事審議委員會第1次鑑定書（行政院衛生署
    87年7月8日衛署醫字第87041307號函，鑑定書編號：87033
    ），固記載：「二、病患是在9:00接受盤尼西林注射後，5
    分鐘立即發生呼吸困難，無法說話等情，應認為發生盤尼西
    林休克。本案醫囑上雖有盤尼西林皮膚試驗之紀錄，但病歷
    紀錄及護理紀錄均無，亦無試驗紀錄單及醫生簽名紀錄以證
    明陰性，是否真實有做皮膚測試，不得而知」等語；惟於第
    2次鑑定書（89年5月18日衛署醫字第89027670號函，鑑定書
    編號：88331）記載：「二、……依據被告聲請狀及再詳查
    病歷記載，本案病患之死亡無可能為過敏性休克所致，其理
    由為1.盤尼西林反應為陰性。2.病情惡化似乎是在注射前就
    發生的，3.注射後所發生之症狀，並不像盤尼西林休克。三
    、依據85年7月7日11:00之護理紀錄記載，被害人於9:00體
    溫38.5度，意識混亂，予以Rocephin 2Vial IV　push，PCN
    200萬ＩＶst c q２ｈ，氧氣使用。於10時30分意識突然喪
    失……。依上所述，病情之變化似乎是在注射藥物前所發生
    的。四、前次鑑定意見二所述『五分鐘立即發生呼吸困難」
    ，係依據告訴狀之記載。經再次詳查護理紀錄（如以上三所
    述），是不相符的」等語，顯見行政院衛生署第1次鑑定意
    見，主要係根據聲請人所提出之告訴狀內容，而認為被害人
    是在注射後五分鐘立即發生呼吸困難，第2次鑑定意見則再
    參酌護理紀錄記載：被害人體溫38.5度、意識混亂，投以
    Rocephin及盤尼西林200萬單位等語，而認為病情之變化似
    乎是在注射前就發生，且並已指出注射後所發生之症狀，並
    不像盤尼西林休克。顯已說明與第1次鑑定意見結果不同之
    理由。
  2.嗣第3次鑑定書（行政院衛生署93年9月2日衛署醫字第09301
    06號函，鑑定書編號89225）係針對吳伶俐、李世仁（即本
    件之主治醫師、實習醫師）在加護病房所為之急救措施有無
    過失，並未再就本件病患之病情惡化是否與盤林西林注射有
    關再為鑑定；而第4次鑑定書（行政院衛生92年8月29日衛署
    醫0000000000號，鑑定書編號：0000000）仍是針對被告及
    葉淑華（即當日病房之值班護士）是否有過失，鑑定意見就
    盤尼西林之皮膚試驗及給藥情況，意見略以：「病人在9:00
    左右接受盤尼西林及Rocephin之靜脈注射治療，病歷確實明
    載病人無藥物過敏病史。事實上在使用盤尼西林之前，馬醫
    師（即被告）也在醫囑單開出作皮膚試驗之醫令，而護士遵
    醫囑作過此項試驗，並請馬醫師認定無盤尼西林之過敏反應
    ，而醫囑單也有紀錄（－）（陰性）。病人意識昏迷及瞳孔
    放大是在10時30分距離盤尼西林注射時間已超過一小時以上
    ，此種表現不是盤尼西林立即性的反應，卻較類似中樞神經
    感染後之突發變化。…本案之腦脊髓白血球數為135×11/ 9
    mm3，此現象較類為結核性及病毒性腦膜炎之變化。…由於
    血鈉較低，此種情形常出現在結核性腦膜腦炎，因此本案例
    也可能為結核性。中樞神經感染，一般先考慮細菌性腦膜炎
    ，雖然實驗室數據不像，但治療原則仍以此病為優先。被告
    處方第三代Cephalosporin（Rocephin）同時合併盤尼西林
    使用，期治療嚴重之細菌性腦膜炎，應無醫療行為之疏失等
    語。」等語。
  3.又臺灣高等法院臺中分院就被告業務過失致死罪嫌部分發回
    續行偵查（92年度上聲議字第1504號），係以：本案被告於
    急救治療中，究竟有無延誤之過失，未再為進一步之鑑定。
    就此，並經檢察官於續行偵查時再送鑑定，第5次鑑定書（
    行政院衛生署以93年10月19日衛署醫字第0930203938號函，
    鑑定書編號930106）：「本案在急救及使用藥物治療中樞神
    經感染急症上，被告已作了合適的抉擇。而病患是否死於盤
    尼西林的過敏反應……在九點即會給藥，而病人到10:30才
    突發性中樞衰竭之表現。一般盤尼西林的過敏性休克最慢在
    20分鐘注射後即可呈現，與本件相距1小時以上較不類似。
    ……雖無解剖之驗證，但此現象在中樞神經感染（包括病毒
    性腦炎）時可能會隨時出現。事實上與醫師的急救治療並無
    關係」等語。咸認被告使用盤尼西林之判斷符合醫療之原則
    ，並無疏失。
  4.再依證人葉淑華於91年10月15日偵訊筆錄結證稱：「護理紀
    錄單是我寫的。通常我們是先處理病人優先原則，後才會填
    寫紀錄。之所以沒有紀錄到盤尼西林測試是因為該測試連同
    點滴等都會另外紀錄於護理活動紀錄卡（ＫＡＲＤＥＸ）上
    ，該卡片會於病人出院時銷毀，該卡片只是便於護士交班時
    使用，通常一個病人一單，每住院一天就會有1張該卡。」
    （91年度偵字第17962號卷第56頁）、「盤尼西林沒有硬性
    規定要記載在病歷表內，但是一定要記載在醫療紀錄卡上。
    」（本院87年度訴字第2307號卷第332頁）、「因為我們醫
    院之前沒有規定，我紀錄在病人的醫療紀錄卡上，隨著病人
    的出院而銷毀」等語，顯見該院並無硬性規定盤尼西林測試
    必須記載於病歷表及護理紀錄內，則聲請人僅以此二項紀錄
    之欠缺即指陳被告未經測試而擅自處方盤尼西林注射，已屬
    臆測。再者，被告於85年7月7日上午8點30分至9點間去查看
    被害人後，決定給予被害人氧氣及加上盤尼西林治療，並由
    護士葉淑華從事皮膚過敏測試，由被告檢驗呈陰性反應後，
    始為被害人注射盤尼西林等情，業經證人葉淑華結證明確（
    本院87 年度訴字第2307號卷第48頁、329頁），並有病歷內
    附醫囑單可憑。聲請人指稱被告從未臨床診斷被害人，亦無
    任何人為被害人從事皮膚測試云云，尚難遽信。
  5.聲請人另指稱偵查中未通知蘇展平即診斷醫師到庭查證醫囑
    中所載critical情況究係如何，率斷病況為病危，有不依法
    調查證據之違誤云云。惟查，蘇展平於臺灣高等法院90年度
    上訴字第1515號案件審理中已結證稱：「（問：7月6日醫囑
    單critical是你寫的？意義？）我寫的，是病危的意思」、
    「那是給護理人員看，要注意」、「要護士知道要多注意」
    等語（90年度上訴字第1515號卷第83頁、第84頁）。是聲請
    人此部分指摘，尚屬無據。又聲請人指稱尚有證人翁金葉可
    證明本案並未從事盤尼西林測試，且其年籍資料已見於另案
    卷宗（即90年度上訴字第1515 號案件卷宗）內乙節。經審
    酌證人翁金葉於90年11月19日在上開案件結證稱：「第二天
    我八點半去醫院看告訴人已經在抒他先生的胸口，他喘得很
    嚴重，我幫忙告訴人，告訴人要我打電話給他們的家屬，我
    打了電話回來，看病患很難過，告訴人要我叫護士，一段時
    間約一、二十分鐘時間不清楚護士來了，護士來將病患打針
    後走了」等語。依據上述蘇展平、翁金葉證述之內容，被害
    人應係在本件經葉淑華注射盤尼西林之前，病情已有變化。
  6.綜據偵查中上開調查證據之結果，雖第一次鑑定報告認為被
    告有過失，然僅係依據告訴狀記載稱「盤尼西林注射後，5
    分鐘立即發生呼吸困難，無法說話」等情，而認為係發生盤
    尼西林過敏反應所致。而第2次、第4次、第5次鑑定（第3次
    鑑定並未針對被告部分），根據醫囑單、護理紀錄等病歷紀
    錄之記載，認為病情惡化似乎是在注射前就發生的，且盤尼
    西林反應為陰性，而注射後所發生之症狀又不像盤尼西林休
    克等情，已推翻本件係盤尼西林之過敏反應，且認被告對於
    給藥、急救均無過失。再依據證人蘇展平、翁金葉證述之內
    容，亦足徵係在被告囑附葉淑華為被害人注射盤尼西林之前
    ，被害人之病情已有變化。至於聲請人堅稱本件是盤尼西林
    過敏反應，既與偵查所得之上開證據不符，實難遽信。
　(三)聲請人指稱處分書未斟酌被告之偽證犯行、且未說明何以未
    就聲請人具狀列舉請求重行鑑定事項予以鑑定、被害人茍因
    嚴重腦膜炎或嚴重肺結核死亡，何以醫院事後未向管制機關
    呈報云云。經查再議駁回處分理由書就此均已有說明（詳二
    (三)、(五)、(七)）。又證據方法之取捨，為檢察官偵查中蒐集證
    據行使職權之範圍，如該職權行使不違背經驗法則與論理法
    則，即難遽指為不當。而法院證據調查之範圍，應僅限於偵
    查中曾顯現之證據，不得再就告訴人新提出之證據再為調查
    ，亦不可蒐集偵查卷外之證據，已如前述。是聲請人所指之
    上開部分，本院亦無從再予調查。
  (四)至於聲請人指稱本件發回續行偵查後，均未通知聲請人到庭
    陳述事實經過、陳述意見、及聲請調查證據之機會。惟本件
    駁回再議處分（詳二、(二)）就此已指明：偵查中已有傳喚聲
    請人到庭，且發回意旨係針對被告於急救治療上有無延誤情
    事，認為有再送請鑑定之必要，雖未再通知聲請人到庭陳述
    意見，尚難認有違誤。再參諸聲請人於發回前之原偵查中及
    本院87年度訴字第2307號案件審理中，已多次到庭陳述意見
    及說明相關事實經過之機會，故本件實難以發回續行偵查後
    ，未再通知聲請人到庭陳述意見，而難認有何違誤，是聲請
    人此部分之指摘，亦屬無據。
六、綜上所述，本院經調取前開偵查卷全卷核閱後，認原處分書
    以被告並無告訴人（本件聲請人）所指之業務過失致死犯行
    ，而駁回告訴人（本件聲請人）對台灣台中地方法院檢察署
    檢察官不起訴處分之再議聲請，於法洵無不合，處分書所載
    理由並未違背經驗法則、論理法則或其他證據法則，聲請人
    聲請交付審判，為無理由，應予駁回。
據上論斷，應依刑事訴訟法第二百五十八條之三第二項前段，裁
定如主文。
中　　　華　　　民　　　國　　　94　年　　8　月　 26　日
              刑事第五庭    審判長法  官  賴恭利
                                  法  官  巫淑芳
                                  法  官  林慧貞
右正本證明與原本無異。
不得抗告。
                                  書記官  張皇清
中　　　華　　　民　　　國　　　94　年　　8　月　 26　日
